【裁判字號】    99,台上,1228
【裁判日期】    990304
【裁判案由】    違反毒品危害防制條例
【裁判全文】
最高法院刑事判決            九十九年度台上字第一二二八號
上  訴  人  甲○○
上列上訴人因違反毒品危害防制條例案件，不服台灣高等法院高
雄分院中華民國九十八年十二月二十九日第二審判決（九十八年
度上訴字第一六一五號，起訴案號：台灣高雄地方法院檢察署九
十八年度毒偵字第二九七三號），提起上訴，本院判決如下：
    主  文
上訴駁回。
    理  由
按刑事訴訟法第三百七十七條規定，上訴於第三審法院，非以判
決違背法令為理由，不得為之。是提起第三審上訴，應以原判決
違背法令為理由，係屬法定要件。如果上訴理由書狀並未依據卷
內訴訟資料，具體指摘原判決不適用何種法則或如何適用不當，
或所指摘原判決違法情事，顯與法律規定得為第三審上訴理由之
違法情形，不相適合時，均應認其上訴為違背法律上之程式，予
以駁回。本件上訴人甲○○上訴意旨略謂：上訴人在原審既已提
出係因感冒，服用止咳之「華孚寧咳液」糖漿，故尿液中遭檢出
嗎啡陽性反應之辯解，且依行政院衛生署管制藥品管理局及法務
部法醫研究所之函示，咸謂上揭感冒糖漿確足使人尿液中檢出微
量之嗎啡陽性反應，原判決竟罔顧上訴人尿液送驗結果，以「酵
素免疫法」和「氣相層析質譜儀分析法」，分別有「陽性」及「
陰性」嗎啡反應之判讀，未另就毛髮等其他鑑定進行查證，遽憑
上訴人之不實自白予以論處，當有證據調查職責未盡與判決理由
不備之違法云云。惟查：證據之取捨、證明力之判斷，係屬事實
審法院自由裁量之職權，此項職權之行使，倘不違背客觀存在之
經驗法則或論理法則，即無違法可言，觀諸刑事訴訟法第一百五
十五條第一項規定甚明。又同法第三百七十九條第十款所稱應於
審判期日調查之證據，乃指與待證事實具有重要關係，在客觀上
認為有調查之必要性，為認定事實、適用法律之基礎者而言，如
事實並無不明，自毋庸為無益之調查，亦無證據調查未盡之違法
情形存在。本件原判決引用第一審判決，係依憑上訴人在偵查中
坦承：於遭查獲前一日，在高雄縣林園鄉王公村王公廟旁，以海
洛因摻入香菸內施用一次之自白；其尿液經以「酵素免疫法」鑑
定，結果呈嗎啡陽性反應之檢驗報告等證據資料，乃認定上訴人
有如第一審判決事實欄所載之犯行，因而維持第一審論處上訴人
施用第一級毒品（累犯）罪刑之判決，駁回上訴人之第二審上訴
。對於上訴人在審理中矢口否認犯罪，所為實無施用毒品情事云
云之辯解，如何係卸責之詞，不足採信，亦依卷內訴訟資料詳加
指駁、說明。並指出上訴人自警詢、偵查，迄第一審時，俱無隻
言片語提及服用上揭感冒糖漿，致尿液中查出嗎啡陽性反應之情
，迨至原審始有此說，已難遽信，衡諸上訴人坦言：「沒有經過
醫師處方」，且乏人可以證明其有服用該藥，自無法信實，何況
上訴人之尿液經以「氣相層析質譜儀分析法」鑑定，雖未達判讀
閥值三００ng/ml，卻仍顯示有二三六ng/ml，益徵上訴人於警詢
及偵查中之自白，要與事實相符。所為之事實認定與得心證理由
，俱有卷內各證據資料可稽，自形式上觀察，並不違背經驗法則
、論理法則，且無事證欠明之情形存在。上訴意旨置原判決已明
白論斷之事項於不顧，就屬原審採證認事職權之適法行使，任憑
己意指為違法，且猶為單純之事實爭執，不能認為適法之第三審
上訴理由。依上說明，應認其上訴為違背法律上之程式，予以駁
回。
據上論結，應依刑事訴訟法第三百九十五條前段，判決如主文。
中    華    民    國  九十九  年    三    月    四    日
                      最高法院刑事第十庭
                          審判長法官  花  滿  堂
                                法官  黃  正  興
                                法官  陳  東  誥
                                法官  林  錦  芳
                                法官  洪  昌  宏
本件正本證明與原本無異
                                      書  記  官
中    華    民    國  九十九  年    三    月    五    日
                                                    m

司法院資訊處製作；財團法人民間司法改革基金會備份。
